臺灣高等法院民事判決
111年度再字第22號
再 審原 告  林樹城
訴訟代理人  蕭炳旭律師
再 審被 告  林正毅


            林光讚
            林根欉

上列當事人間請求返還借名登記出資額事件，再審原告對於中華
民國109年12月16日本院109年度上字第756號確定判決，提起再
審之訴，本院判決如下：
    主      文
再審之訴駁回。
再審訴訟費用由再審原告負擔。
    事實及理由
一、按再審之訴顯無再審理由者，得不經言詞辯論以判決駁回之
    ，民事訴訟法第502條第2項定有明文。又按民事訴訟法第49
    6條第1項第1款所謂適用法規顯有錯誤者，係指確定判決所
    適用之法規顯然不合於法律規定，或與司法院尚有效之大法
    官會議解釋，及確定判決消極的不適用法規，顯然影響裁判
    者而言，惟不包括漏未斟酌證據、認定事實錯誤、取捨證據
    失當之情形。同項第13款所定發現未經斟酌之證物或得使用
    該證物者，係指在前訴訟程序事實審言詞辯論終結前，不知
    有該證物存在，致未及提出，其後始知之者，且以如經斟酌
    可受較有利益之裁判者為限。　
二、本件再審原告主張本院109年度上字第756號確定判決（下稱
    原確定判決）有民事訴訟法第496條第1項第1款規定之適用
    法規顯有錯誤，及第13款規定發現未經斟酌之證物等再審事
    由，提起再審之訴，係以：㈠原確定判決認定樹城有限公司
    （下稱樹城公司）係由兩造父親林財福於民國78年5、6月間
    出資新臺幣（下同）200萬元設立及於80年12月間增資300萬
    元，並非再審原告單獨出資而將股份借名登記在再審被告名
    下者，有不依兩造不爭執事項、舉證責任分配法則及證據法
    則情事，適用民事訴訟法第279條、第280條、第222條第1項
    、第277條規定顯有錯誤。㈡原確定判決採用證人即兩造叔叔
    林武雄、訴外人林來進之前配偶胡佩伶、再審被告林光讚之
    妻舅楊燦煌、子林恩鋐、再審被告林正毅之配偶林邵淑惠於
    另案之證述而為不利於其之認定，亦有適用民事訴訟法第22
    2條第1項、第313條之1規定顯有錯誤情事。㈢原確定判決未
    經闡明兩造就出資能力為舉證而為突襲裁判，再審原告於裁
    判後始發現再審被告林正毅之購地明細表、土地登記謄本、
    其與配偶李瓊珠設定抵押借款之不動產登記謄本、其新北市
    ○○區○○0○○○○0○0000號帳戶，下稱系爭帳戶；另為末4碼2401
    號帳戶）、樹城公司之土地銀行帳戶之存摺內頁交易明細、
    其上訴理由狀暨附件房屋買賣預定契約書、林財福之借款申
    請書、林財福之第一信用合作社帳戶交易明細、證人楊燦煌
    於另案提出之陳報狀（見本院卷第69-196頁之再證4-17），
    可證明⒈再審被告林正毅於77年間向林財福借款購買土地、
    再審原告向林根欉借款已清償、其於76年間有銀行存款200
    萬元及解定存50萬元、其於80年間自兩銀行帳戶提款合計30
    0萬元同時存入樹城公司帳戶、其與配偶名下不動產有設定
    抵押貸款，而有財力單獨出資；⒉林財福並未於78年間出賣
    土地獲得價金、林財福於76-80年間另有清償其他債務，並
    無財力出資設立樹城公司或增資；⒊證人楊燦煌在另案以書
    狀表明對於樹城公司之實際出資情形不清楚等情，上開證物
    倘經斟酌可受較有利之裁判。
三、惟查：　　
　㈠原確定判決係以再審原告主張樹城公司股份為其單獨出資，
    借名登記在再審被告名下，為再審被告所否認，應由再審原
    告負舉證之責（見本院卷第38-39頁之原確定判決理由、
    ）。再審原告主張其於78年間從系爭帳戶提款150萬元連同
    現金50萬元存入樹城公司帳戶為其單獨出資設立樹城公司之
    款項，嗣於80年間從其土地銀行帳戶提領現金299萬8806元
    為樹城公司之增資款，惟再審被告並未自認上開款項確為再
    審原告之單獨出資，故綜合系爭帳戶與林財福之蘆洲農會帳
    戶間有大筆金額往來、再審原告於73至79年間之月薪未滿2
    萬元、林財福遺產則高達上億元、再審原告長達13年間均有
    按月分配樹城公司租金收入予再審被告、亦有要求再審被告
    分攤樹城公司之土地、廠房相關稅費等證據資料，及再審原
    告提領現金不能證明為樹城公司之增資款，據以認定系爭帳
    戶內存款有部分為林財福所有，再審原告不能證明樹城公司
    由其單獨出資，及兩造就樹城公司股份有借名登記意思合致
    之事實（見本院卷第39-45頁之原確定判決理由至），核
    無適用民事訴訟法第279條、第280條、第222條第1項、第27
    7條規定顯有錯誤情形。
　㈡原確定判決已於事實及理由欄至項就樹城公司之出資，依
    相關證據及全辯論意旨，詳述關於取捨證據、認定事實之理
    由（見本院卷第39-45頁），並非僅憑林武雄、胡佩伶、楊
    燦煌、林恩鋐、邵淑惠於另案之證述而為判斷。況再審原告
    上開所陳乃關於原確定判決取捨證據、認定事實不當所為之
    指摘，亦非原確定判決適用上開法規顯有錯誤之情形。
　㈢又原確定判決本於認事、採證之職權行使，參酌上開證人證
    詞及綜合相關事證，認定再審原告不能證明其確有出資及增
    資樹城公司之事實，不生違背闡明義務之問題。且再審原告
    所提出之證物，有其於前訴訟程序提出之訴訟書狀（見本院
    卷第93-111頁之再證7），非屬證物；而系爭帳戶與林財福
    之蘆洲農會帳戶交易明細（見本院卷第143、145頁之再證13
    、14），業經原確定判決審酌並說明系爭帳戶內存款有部分
    係屬林財福所有之判斷理由（見原確定判決理由、附表一
    至七），並非未經斟酌之證物。另林財福之貸款資料、再審
    原告與李瓊珠名下不動產登記資料、再審原告之存款帳戶交
    易明細、樹城公司之土地銀行帳戶存摺、林正毅75年間購地
    明細及土地登記謄本（見本院卷第113-119、139、147-155
    、77-87、121-137、187-195、89-91、69-75頁之再證8、11
    、15、5、9、10、17、6、4），均係於前訴訟程序事實審言
    詞辯論終結前已經存在，再審原告明知有此證據而怠於提出
    或聲請調查，自與發現新證據之意義不符。且上開證物充其
    量僅能證明再審原告及林財福之存款及貸款情形，尚無從證
    明系爭帳戶匯至樹城公司帳戶之150萬元確為再審原告所有
    ，及再審原告自其土地銀行帳戶提領現金299萬8806元確為
    樹城公司增資款之事實。況再審原告雖主張另有提領現金11
    94元與299萬8806元湊足300萬元作為增資款云云，惟其係提
    出樹城公司土地銀行帳戶有提領1194元之交易明細（見本院
    卷89-91頁），豈有以樹城公司款項充作再審原告個人增資
    款之理？故上開證物縱經斟酌亦不足使再審原告受較有利之
    裁判。至證人楊燦煌於另案提出之陳報狀，則係於前訴訟程
    序事實審言詞辯論終結（109年12月2日）後，於110年7月9
    日始提出者（見本院卷第141頁之再證12），淡水第一信用
    合作社函及存款交易明細表，亦係於前訴訟程序事實審言詞
    辯論終結後之111年3月11日始函覆再審原告者（見本院卷第
    157-186頁之再證16），則依首開說明，均與民事訴訟法第4
    96條第1項第13款規定之再審事由不符。
四、綜上所述，再審原告主張原確定判決有民事訴訟法第496條
    第1項第1款、第13款之再審事由，求予廢棄改判，顯無理由
    ，爰依首開規定，不經言詞辯論逕以判決駁回。
五、據上論結，本件再審之訴為顯無理由，依民事訴訟法第502
    條第2項、第78條，判決如主文。
中　　華　　民　　國　　111 　年　　4 　　月　　6 　　日
                  民事第二十五庭
                      審判長法　官  謝碧莉
                            法　官  林俊廷
                            法　官  林晏如
正本係照原本作成。
如不服本判決，應於收受送達後20日內向本院提出上訴書狀，其
未表明上訴理由者，應於提出上訴後20日內向本院補提理由書狀
（均須按他造當事人之人數附繕本）上訴時應提出委任律師或具
有律師資格之人之委任狀；委任有律師資格者，另應附具律師資
格證書及釋明委任人與受任人有民事訴訟法第466 條之1第1項但
書或第2項所定關係之釋明文書影本。如委任律師提起上訴者，
應一併繳納上訴審裁判費。
中　　華　　民　　國　　111 　年　　4 　　月　　7 　　日

  　　　　　　　　　　　　　書記官  簡維萍